【裁判字號】    89,上訴,3653
【裁判日期】    891222
【裁判案由】    違反商標法
【裁判全文】
臺灣高等法院刑事判決                          八十九年度上訴字第三六五三號
    上  訴  人
    即  被  告  甲○○○
右上訴人因違反商標法案件，不服臺灣宜蘭地方法院八十八年度訴字第二二一號，中
華民國八十九年九月二十日第一審判決（起訴案號：臺灣宜蘭地方法院檢察署八十八
年度偵字第一四五八號）提起上訴，本院判決如左：
    主  文
原判決撤銷。
甲○○○共同連續意圖欺騙他人，於類似商品，使用相同於他人註冊商標之圖樣，累
犯，處有期徒刑肆月，如易科罰金，以參佰元折算壹日。
扣案如附表二所示之物均沒收。
    事  實
一、甲○○○民國（下同）八十五年間曾因偽造文書案件，經原審判處有期徒刑六月
    ，如易科罰金以三百元折算一日確定，並已於八十六年三月二十五日易科罰金執
    行完畢。竟不知悔改，經營「冠慈成衣有限公司」並任負責人，自民國八十六年
    十一月間起，基於概括之犯意，意圖欺騙他人，明知如附表一所示之ＡＤＩＤＡ
    Ｓ及圖商標，為德商亞得脫士股份有限公司（以下稱亞得脫士公司）向經濟部中
    央標準局申請註冊，係有商標專用權利之商標，竟未經上揭公司之許可，擅自於
    宜蘭縣冬山鄉○○路三八０號、同縣五結鄉○○○路十巷一號及三號等地所經營
    之成衣工廠內，接受「協大服飾」負責人黃顯順之委託（未據起訴），與之基於
    共同犯意聯絡，連續於所代工製造與上開商標類似之運動裝衣褲上，使用相同於
    前開公司如附表一所示之註冊商標圖樣。嗣於八十八年二月八日，於前揭處所，
    經法務部調查局宜蘭縣調查站人員循線查獲，並扣有如附表二所示渠等所製造之
    商品。
二、案經台灣乙○○○股份有限公司（下稱乙○○○公司）訴由法務部調查局宜蘭縣
    調查站報告臺灣宜蘭地方法院檢察署檢察官偵查起訴。
    理  由
一、訊據上訴人即被告固坦承有於上揭時、地，由「協大服飾」提供原料，以每件五
    十餘元之代價，加工製造ＡＤＩＤＡＳ之運動服裝等服飾，惟矢口否認有任何違
    反商標法之犯行，辯稱：伊僅係為「協大服飾」之代工工廠，賺取代工費用，並
    不知道對方所交付之布料、商標均為未經授權使用之仿冒商標云云。經查：
（一）右揭事實業據告訴人之代理人指訴綦詳，並有照片數幀附卷足稽，亦經被告之
      夫吳奕琪供稱被告確有製造ＡＤＩＤＡＳ成衣無訛，並有如附表二所示之物扣
      案可佐。又附表一所示之商標圖樣業據亞得脫士公司向我國為註冊登記，並經
      行政院經濟部核准取得專用於衣服領袖類各種運動衣褲、運動訓練衣褲及其他
      應屬本類之一切商品之商標專用權，此有經濟部中央標準商標註冊證存卷足參
      ，且查扣之物所使用之商標圖樣，亦經乙○○○公司鑑定係屬仿品屬實，亦有
      上揭公司之仿冒品鑑定報告在卷可憑。
（二）被告雖辯稱伊僅係幫「協大服飾」代工而已，不知所交付之原料、半成品及商
      標係仿冒的云云。經原審質之協大服飾之負責人黃顯順、職員蔡鈞鴻，否認有
      委請被告代工一事或稱不知情云云，惟依被告所提出「協大」簽收之估價單，
      可見被告與協大公司確有長、短褲等之服飾之生意往來；再者，估價單上亦載
      有「代工」字樣，且證人葉素娥、黃秀琴及呂蕊於原審調查時亦證稱有代工等
      情屬實，是被告係向「協大服飾」代工應可認定。惟被告係向「協大服飾」之
      黃顯順代工製造上開運動褲雖可認定，然被告於原審審理中自承：「真正愛迪
      達公司委託代工價格是比較高，協大委託代工的價格是比較低」、「當時我也
  有在做愛迪達公司的代工」等語，另愛迪達公司為確保品管，在委託代工時，
      均會至代工廠商作品管工作，代工廠商因此均明知代工為真品，亦經告訴代理
      人呈明在卷，被告既自承曾經受乙○○○公司之委託代工，顯見被告十分知曉
      合法廠商尋找代工工廠之程序與品管之要求，被告對於協大服飾任意委託製造
      ＡＤＩＤＡＳ之運動服飾，衡情被告對於上揭如附表二之扣案物係屬仿冒品則
      應有認識，被告辯稱不能區別真假愛迪達公司的貨，顯與事實不符。再者ＡＤ
      ＩＤＡＳ係全球最有價值商標第四十名，此有商標排行榜一紙附卷可稽，應可
      認屬著名商標，一般消費大眾對其應有相當認識；且被告代工近二十年，並經
      常送成品至「協大服飾」等情，亦經被告自承在卷，其對所代工之成衣是否真
      品更應有專業之判斷能力，並非無法查知所代工之運動褲係未經授權使用上揭
      商標，更徵被告辯稱不知係仿冒品等語，無非係事後卸責之詞，要無可採，本
      件被告罪證明確，應依法論科。
二、被告所為前述於類似商品，使用相同於他人如附表一所示註冊商標之圖樣，係犯
    商標法第六十二條第一款之罪。被告與「協大服飾」負責人黃顯順，有犯意聯絡
與行為分擔，均為共同正犯。又被告先後多次犯行，時間緊接，所犯構成要件相
    同，顯係基於概括犯意反覆為之，為連續犯，應以一罪論，並加重其刑。另被告
    有如事實欄所示之前科，並於八十六年三月二十五日易科罰金執行完畢，五年內
    再犯有期徒刑以上之本罪，為累犯，應依刑法第四十七條遞加重之。原審予以論
    科，固非無見，惟被告於本院審理期間內與告訴人達成和解，賠償新台幣三十萬
    元，並已付清，有協議書為憑，原判決未及審酌兩造已成立和解之事實，對其量
    刑參酌事項自欠週延，容有未盡妥適。被告上訴指摘原判決不當，尚非無理由，
    應由本院撤銷改判。爰審酌被告僅是代工所獲利益微薄，及其犯罪之動機、目的
    、手段、對告訴人所生之損害及事後已和解又盡力彌補告訴人，其犯罪後態度良
    好等一切情狀，量處如主文第二項所示之刑，並諭知易科罰金之折算標準。扣案
    如附表二所示之物，係被告犯前開罪名所製造之商品，應依商標法第六十四條之
    規定併予宣告沒收之。
據上論斷，應依刑事訴訟法第三百六十九條第一項前段、第三百六十四條、第二百九
十九條第一項前段、商標法第六十二條第一款、第六十四條、刑法第十一條前段、第
二十八條、第五十六條、第四十七條、第四十一條、罰金罰鍰提高標準條例第二條，
判決如主文。
本案經檢察官柯晴男到庭執行職務。
中      華      民      國    八十九    年     十二     月    二十二    日
                            臺灣高等法院刑事第十二庭
                                    審判長法  官  劉  景  星
                                          法  官  陳  博  志
                                          法  官  陳  志  洋
右正本證明與原本無異。
不得上訴。
                                          書記官  顧 倪淑 貞
中      華      民      國    八十九    年     十二     月   二十六     日
附錄：本判決論罪科刑法條全文。
商標法第六十二條
意圖欺騙他人，有左列情事之一者，處三年以下有期徒刑、拘役或科或併科新臺幣二
十萬元以下罰金：
一  於同一商品或類似商品，使用相同或近似於他人註冊商標之圖樣者。
附表一：
附表二：
仿冒ＡＤＩＤＡＳ商標長褲                四件
仿冒ＡＤＩＤＡＳ商標短褲                二件
仿冒ＡＤＩＤＡＳ商標塑膠袋              十四箱
仿冒ＡＤＩＤＡＳ商標    一箱
仿冒ＡＤＩＤＡＳ商標紙標籤              三箱
仿冒ＡＤＩＤＡＳ商標黑白車邊            五袋
仿冒ＡＤＩＤＡＳ商標運動褲半成品        二十一包
仿冒ＡＤＩＤＡＳ商標長褲半成品          一袋


司法院資訊處製作；財團法人民間司法改革基金會備份。
